【裁判字號】    97,再易,40
【裁判日期】    970418
【裁判案由】    交付房屋
【裁判全文】
臺灣高等法院民事判決                  97年度再易字第40號
再審  原告  甲○○
再審  被告  乙○○
上列當事人間交付房屋事件，再審原告對於中華民國97年3月12
日本院96年度上易字第550號確定判決提起再審，本院判決如下
：
    主      文
再審之訴駁回。
再審訴訟費用由再審原告負擔。
    事實及理由
一、再審原告主張略以：本件在原第一審審理中，伊始終不知
    本件訴訟之進行，伊係在查詢臺灣士林地方法院另案96年度
    重訴字第95號開庭庭期及法庭配置時，始發現本件第一審已
    經判決，始得在上訴期間內聲明上訴。原確定判決未予詳究
    ，而未依民事訴訟法第451條第1項規定廢棄原第一審判決，
    適用法規顯有錯誤。爰依民事訴訟法第496條第1項第1款之
    規定提起再審，聲明：(1)原確定判決廢棄。(2)再審被告之訴
    駁回。
二、按再審之訴顯無再審理由者，得不經言詞辯論，以判決駁回
    之，民事訴訟法第502條第2項定有明文。次按確定終局判決
    適用法規顯有錯誤者，得提起再審之訴，民事訴訟法第496
    條第1項第1款固定有明文。所謂適用法規顯有錯誤，應以確
    定判決違背法規或現存判例解釋者為限，若在學說上諸說併
    存尚無法規判解可據者，不得指為用法錯誤（最高法院57年
    度臺上字第1091號判例參照）。復按事實審法院認定事實之
    職權，無適用法規顯有錯誤之可言（最高法院63年度臺再字
    第67號判例參照）。又適用法規顯有錯誤，不包括漏未斟酌
    證據及認定事實錯誤之情形在內（最高法院63年度臺上字第
    880號判例參照）。
三、經查，再審原告主張原確定判決違反民事訴訟法第451條第1
    項規定，認原確定判決有民事訴訟法第496條第1項第1款適
    用法規顯有錯誤之再審事由，惟查：原確定判決事實及理由
    欄第四(一)載明：「…查本件上訴人（即再審原告）係設籍於
    臺北市○○區○○路329巷2弄59號系爭房屋處，故原審試行
    調解時，將通知書寄存於臺北市政府警察局士林分局文林派
    出所，嗣原審即函臺北市政府警察局士林分局請查明上訴人
    是否確實居住於該址，且是否領取上開通知書，該局以96年
    2月13日北市警士分戶字第09630343000號函覆原審法院稱：
    上訴人未居住上揭住址處，亦未至該派出所領取上開通知書
    （見原審卷第36頁），原審乃命被上訴人（即再審被告）提
    出上訴人之戶籍謄本及聲請公示送達，有該函附於原審卷（
    見第37頁）可稽，被上訴人乃依原審函示，提出上訴人戶籍
    謄本並聲請公示送達（見原審卷第39至40頁）。且上訴人自
    承其於96年5月24日因另案審理到庭陳述，而順帶至書記官
    處查詢本件訴訟進行程度，始知原審已判決，其乃於同日向
    書記官領取該判決等語，是上訴人明知有本件訴訟，而不向
    法院陳明其真正之住所，則原審依一般認為相當之方法探查
    後，仍不知上訴人應為送達之處所，因而准被上訴人聲請公
    示送達，核無不合。」，足見原確定判決已依其認定之事實
    ，評斷第一審公示送達之訴訟程序並無不法，則再審原告主
    張其不知第一審訴訟之進行，第一審之訴訟程序有重大瑕疵
    應予廢棄發回，第二審卻逕為判決，適用法規顯有錯誤之情
    ，自不足採。
四、綜上所述，再審原告主張：原確定判決有民事訴訟法第496
    條第1項第1款適用法規顯有錯誤之再審事由，顯不足採。從
    而，再審原告提起本件再審之訴，為顯無再審理由，爰不經
    言詞辯論，逕以判決駁回之。
據上論結，本件再審之訴，為顯無理由，爰判決如主文。
中    華    民    國    97    年    4     月    18    日
                    民事第三庭
                        審判長法  官 林敬修
                              法  官 藍文祥
                              法  官 黃騰耀
正本係照原本作成。
不得上訴。
中    華    民    國    97    年    4     月    21    日
                              書記官 秦仲芳


司法院資訊處製作；財團法人民間司法改革基金會備份。
